臺灣桃園地方法院刑事判決
111年度原金訴字第8號
公  訴  人  臺灣桃園地方檢察署檢察官 
被      告  宋雅蕙



指定辯護人  本院公設辯護人彭詩雯  
上列被告因詐欺等案件，經檢察官提起公訴（110年度偵緝字第2
160號、第2161號），被告於本院準備程序進行中，就被訴事實
為有罪之陳述，經本院告知簡式審判程序意旨，並聽取當事人之
意見後，本院合議庭裁定由受命法官獨任依簡式審判程序審理，
判決如下：
    主  文
宋雅蕙幫助犯洗錢防制法第十四條第一項之洗錢罪，處有期徒刑
參月，併科罰金新臺幣壹萬元，罰金如易服勞役，以新臺幣壹仟
元折算壹日。緩刑貳年，並應於緩刑期間內履行如附件所示本院
111年度原附民字第47號和解筆錄所載和解內容。
    事  實
宋雅蕙明知金融帳戶係個人理財及存、提款之重要工具，且可預
見將金融帳戶資料提供不認識之人使用，將可能遭詐騙集團作為
詐欺被害人並指示被害人匯款入金融帳戶之用，再利用轉帳或提
領之方式，將詐欺犯罪所得之贓款領出，藉此達到掩飾詐欺犯罪
所得去向之目的，竟仍基於縱有人利用其交付之帳戶作為掩飾、
隱匿詐欺取財犯罪所得去向之洗錢及詐欺取財犯行之犯罪工具，
亦不違背其本意之幫助犯意，於民國110年4月22日前某日，在桃
園市蘆竹區某便利超商，以店到店交貨之方式，將其所申請之中
華郵政帳號000-00000000000000號帳戶（下稱郵局帳戶）之金融
卡及存摺交予真實姓名年籍不詳之詐騙集團成員使用，並以通訊
軟體告知金融帳戶密碼。嗣該詐欺集團成員即意圖為自己不法所
有，基於詐欺取財之犯意聯絡，於如附表所示之時間，分別向如
附表所示之人以如附表所示之方式詐騙，致如附表所示之人陷於
錯誤，而分別於如附表所示之時間匯款如附表所示之金額至上開
郵局帳戶中，旋即遭詐欺集團成員提領一空，掩飾上述詐騙所得
共新臺幣（下同）15萬116元之去向。嗣如附表所示之人發覺有
異而報警循線查獲上情。
    理  由
一、上揭犯罪事實，業據被告宋雅蕙於審理中坦承不諱，核與告
    訴人林怡君及曾昱清於警詢時證述情節大致相符（見110年
    度偵字第27376號卷第7至10頁、110年度偵字第33394號卷第
    21至23頁），並有中華郵政股份有限公司110年6月3日儲字
    第1100148189號函暨帳戶基本資料及歷史交易清單、內政部
    警政署反詐騙諮詢專線紀錄表、彰化縣警察局北斗分局北斗
    派出所受理詐騙帳戶通報警示簡便格式表、金融機構聯防機
    制通報單、受理各類案件紀錄表、受（處）理案件證明單、
    匯款單、對話紀錄截圖、臺北市政府警察局信義分局六張犁
    派出所受理各類案件紀錄表、受（處）理案件證明單、受理
    詐騙帳戶通報警示簡便格式表、內政部警政署反詐騙諮詢專
    線紀錄表、金融機構聯防機制通報單、轉帳記錄截圖、通話
    記錄截圖、交易明細表（見110年度偵字第27376號卷第11至
    21頁、第25至35頁、第47至48頁、110年度偵字第33394號卷
    第25至37頁、第43頁）在卷可考，足徵被告之前揭任意性自
    白核與事實相符，應堪採信。從而，本件事證已臻明確，被
    告犯行堪以認定，應予以依法論科。
二、論罪科刑：
㈠、按洗錢防制法第2條第2款之掩飾、隱匿行為，目的在遮掩、
    粉飾、隱藏、切斷特定犯罪所得與特定犯罪間之關聯性，是
    此類洗錢行為須與欲掩飾、隱匿之特定犯罪所得間具有物理
    上接觸關係（事實接觸關係）。而提供金融帳戶提款卡及密
    碼供他人使用，嗣後被害人雖匯入款項，然此時之金流仍屬
    透明易查，在形式上無從合法化其所得來源，未造成金流斷
    點，尚不能達到掩飾或隱匿特定犯罪所得之來源、去向及所
    在之作用，須待款項遭提領後，始產生掩飾、隱匿之結果。
    故而，行為人提供金融帳戶提款卡及密碼，若無參與後續之
    提款行為，即非洗錢防制法第2條第2款所指洗錢行為，無從
    成立一般洗錢罪之直接正犯。刑法第30條之幫助犯，係以行
    為人主觀上有幫助故意，客觀上有幫助行為，即對於犯罪與
    正犯有共同認識，而以幫助意思，對於正犯資以助力，但未
    參與實行犯罪之行為者而言。幫助犯之故意，除需有認識其
    行為足以幫助他人實現故意不法構成要件之「幫助故意」外
    ，尚需具備幫助他人實現該特定不法構成要件之「幫助既遂
    故意」，惟行為人只要概略認識該特定犯罪之不法內涵即可
    ，無庸過於瞭解正犯行為之細節或具體內容，此即學理上所
    謂幫助犯之「雙重故意」。金融帳戶乃個人理財工具，依我
    國現狀，申設金融帳戶並無任何特殊限制，且可於不同之金
    融機構申請多數帳戶使用，是依一般人之社會通念，若見他
    人不以自己名義申請帳戶，反而收購或借用別人之金融帳戶
    以供使用，並要求提供提款卡及告知密碼，則提供金融帳戶
    者主觀上如認識該帳戶可能作為對方收受、提領特定犯罪所
    得使用，對方提領後會產生遮斷金流以逃避國家追訴、處罰
    之效果，仍基於幫助之犯意，而提供該帳戶之提款卡及密碼
    ，以利洗錢實行，仍可成立一般洗錢罪之幫助犯，此有最高
    法院108年度台上大字第3101號刑事大法庭裁定意旨可資參
    照。
㈡、被告將其上開帳戶之存摺、金融卡及密碼等資料，提供予真
    實姓名年籍不詳之詐騙集團成員，供作收受詐欺所得財物之
    用，嗣詐欺集團成員向告訴人林怡君及曾昱清施行詐欺行為
    而使渠等將款項轉入被告上開郵局帳戶後，為掩飾、隱匿其
    犯罪所得財物之去向，再由詐欺集團成員自被告上開郵局帳
    戶中提領詐騙款項，已製造詐欺金流之斷點，實質上使該犯
    罪所得流向不明，造成隱匿之效果，妨礙該詐欺犯罪之偵查
    ，而被告僅係提供帳戶資料，所為係參與詐欺取財及洗錢罪
    構成要件以外之行為，且在無證據證明被告係以正犯而非以
    幫助犯之犯意參與犯罪之情形下，應認其所為係幫助犯而非
    正犯行為。是核被告所為，係犯刑法第30條第1項前段、同
    法第339條第1項、洗錢防制法第14條第1項之幫助詐欺取財
    罪及幫助洗錢罪。被告以單一交付上開帳戶之行為，幫助詐
    騙集團成員向告訴人2人詐騙，為想像競合犯，應依刑法第5
    5條前段之規定，論以一幫助詐欺取財罪；又被告所犯，同
    時觸犯幫助詐欺取財罪及幫助洗錢罪，為想像競合犯，應依
    刑法第55條前段規定，從一重論以幫助洗錢罪。
㈢、被告以幫助之意思，參與構成要件以外之行為，為幫助犯，
    爰依刑法第30條第2項之規定，依正犯之刑減輕之。又被告
    於審判中自白洗錢犯罪，故依洗錢防制法第16條第2項規定
    ，減輕其刑，並依刑法第70條遞減之。
㈣、爰審酌被告任意將金融帳戶之存摺、提款卡、密碼提供予他
    人使用，幫助詐欺集團成員從事詐欺犯行，助長社會詐欺財
    產犯罪之風氣，使無辜民眾受騙而受有財產上損害，亦擾亂
    金融交易往來秩序，且因詐欺集團得藉此輕易隱匿犯罪所得
    ，造成執法機關不易查緝犯罪行為人之真實身分，增加被害
    人求償上之困難，所為應予非難，惟考量被告犯後終能坦承
    犯行，且與告訴人曾昱清和解，願賠償告訴人曾昱清所受損
    害（見本院原金訴字卷第124-1頁），堪認尚有悔意，兼衡
    其犯罪動機、目的、手段、於警詢自陳國中肄業之智識程度
    、告訴人2人遭詐騙之金額等一切情狀，量處如主文所示之
    刑，並諭知罰金部分易服勞役之折算標準。
三、緩刑之宣告：
　　被告前未曾因故意犯罪受有期徒刑以上刑之宣告等情，有臺
    灣高等法院被告前案紀錄表在卷可考，衡酌被告犯後已坦認
    犯行，且與告訴人曾昱清達成和解，以分期給付方式賠償其
    所受損害，另就告訴人林怡君部分，經本院通知後表示無意
    願調解始未達成和解等情，有和解筆錄、電話查詢紀錄表等
    資料附卷可佐（見本院原金訴字卷第75頁、第124-1頁），
    足見被告已具悔悟之心，考量被告日後需持續賠償告訴人曾
    昱清款項，本院認對其所宣告之刑，以暫不執行為適當，併
    予宣告緩刑2年，以啟自新。被告雖已與告訴人曾昱清成立
    和解表示願賠償和解內容，惟斟酌被害人權益之保障，並督
    促被告遵守和解條件，併依刑法第74條第2項第3款規定，命
    被告應於緩刑期間依如附件本院111年度原附民字第47號和
    解筆錄內容所示支付財產上之損害賠償，倘被告於緩刑期間
    ，違反上開所定負擔情節重大，足認原宣告之緩刑難收其預
    期效果，而有執行刑罰之必要，依刑法第75條之1第1項第4
    款規定，得撤銷其緩刑之宣告。
四、不予沒收之說明：
    犯罪所得，屬於犯罪行為人者，沒收之。但有特別規定者，
    依其規定；前項之沒收，於全部或一部不能沒收或不宜執行
    沒收時，追徵其價額，刑法第38條之1第1項、第3項分別訂
    有明文。洗錢防制法第18條第1項亦規定「犯第14條之罪，
    其所移轉、變更、掩飾、隱匿、收受、取得、持有、使用之
    財物或財產上利益，沒收之；犯第15條之罪，其所收受、持
    有、使用之財物或財產上利益，亦同」。惟被告係將上開帳
    戶資料提供給真實姓名年籍不詳之詐騙集團成員使用，被告
    並非實際施行詐騙及提款之人，無掩飾隱匿詐欺款項之犯行
    ，非洗錢防制法第14條第1項之正犯，而卷內亦無積極證據
    證明被告就此獲有報酬，自無上開條文適用，爰不予諭知沒
    收或追徵。　　
據上論斷，應依刑事訴訟法第273條之1第1項、第299條第1項前
段，判決如主文。
本案經檢察官吳亞芝提起公訴、檢察官劉倍到庭執行職務。　　
中　　華　　民　　國　　111 　年　　7 　　月　　22　　日
                  刑事第八庭    法　官　郭書綺
以上正本證明與原本無異。
如不服本判決應於收受判決後20日內向本院提出上訴書狀，並應
敘述具體理由。其未敘述上訴理由者，應於上訴期間屆滿後20日
內向本院補提理由書(均須按他造當事人之人數附繕本)「切勿逕
送上級法院」。 

　　　　　　　　　　　　　　　  書記官　蔡忠晏　　　　
中　　華　　民　　國　　111 　年　　7 　　月　　25　　日
附表：
編號 告訴人 詐騙時間 詐騙方式 匯款時間 匯款金額 一 林怡君 110年4月12日某時 佯稱小額借款需提供公證費用等語 110年4月23日下午4時15分 2萬5,000元 二 曾昱清 110年4月22日下午5時45分 佯稱網路購物設定錯誤，需協助處理等語 110年4月22日下午6時46分 12萬5,116元 

附件：
和　解　筆　錄

    原告  曾昱清　住○○市○○區○○街00巷0號2樓
　　被告　宋雅蕙　住○○市○○區○○街000巷000號
上當事人間111 年度原附民字第47號刑事附帶民事訴訟事件，於
中華民國111 年6 月10日下午4 時57分在本院刑事第24法庭公開
審判時，試行和解成立。茲記其大要如下：
一、出席人員：
　　法　官　郭書綺
　　書記官　蔡忠晏
　　通　譯　林怡汝
二、到庭和解關係人：
　　原　告  曾昱清
　　被　告  宋雅蕙
三、和解成立內容：
（一）被告應給付原告新臺幣（下同）壹拾萬元，給付方式如下
      ：自民國111 年7 月12日至113 年2 月12日止，每月12日
      給付伍仟元，由被告將款項匯至原告指定帳戶，至清償完
      畢為止。如有一期未按時給付視為全部到期。
（二）原告其餘請求均拋棄。
（三）程序費用各自負擔。
四、以上筆錄當庭交關係人閱覽/朗讀並無異議後簽押

                        原　告　曾昱清

                        被　告　宋雅蕙

中    華    民    國    111  年     6  月    10  日
                桃園地方法院刑事
                        書記官  蔡忠晏

                        法　官  郭書綺
以上正本證明與原本無異。
不得抗告。
　　　　　　　　　　  　書記官　蔡忠晏　　　　　　　　　
中　　華　　民　　國　　111 　年　　6 　　月　　13　　日


附錄本案論罪科刑法條
洗錢防制法第14條
有第二條各款所列洗錢行為者，處7年以下有期徒刑，併科新臺
幣5百萬元以下罰金。
前項之未遂犯罰之。
前二項情形，不得科以超過其特定犯罪所定最重本刑之刑。

中華民國刑法第30條
幫助他人實行犯罪行為者，為幫助犯。雖他人不知幫助之情者，
亦同。
幫助犯之處罰，得按正犯之刑減輕之。

中華民國刑法第339條
意圖為自己或第三人不法之所有，以詐術使人將本人或第三人之
物交付者，處5年以下有期徒刑、拘役或科或併科50萬元以下罰
金。
以前項方法得財產上不法之利益或使第三人得之者，亦同。
前二項之未遂犯罰之。